【裁判字號】    99,審訴,3271
【裁判日期】    991229
【裁判案由】    毒品危害防制條例
【裁判全文】
臺灣高雄地方法院刑事判決            99年度審訴字第3271號
公  訴  人  臺灣高雄地方法院檢察署檢察官
被      告  黃道一
上列被告因違反毒品危害防制條例案件，經檢察官提起公訴（99
年度毒偵字第4219號），被告於本院準備程序進行中為有罪之陳
述，經本院合議庭裁定由受命法官獨任改依簡式審判程序審理，
並判決如下：
    主  文
黃道一施用第一級毒品，累犯，處有期徒刑拾月。
    事  實
一、黃道一前因施用毒品案件，經本院以民國89年度毒聲字第72
    79號裁定送觀察勒戒後，因無繼續施用毒品傾向，於89年10
    月18日執行完畢釋放，並經臺灣高雄地方法院檢察署檢察官
    於89年10月17日以89年度毒偵字第6120號為不起訴處分確定
    。復於90年間，因再犯施用毒品案件，經本院以91年度毒聲
    字第233 號裁定送觀察勒戒後，因無繼續施用毒品傾向，於
    91年3 月15日執行完畢釋放，並經臺灣高雄地方法院檢察署
    檢察官於91年3 月20日以91年度毒偵字第47號為不起訴處分
    確定。復於95年間，因施用毒品案件，經本院以96年度訴字
    第1316號判決判處有期徒刑8 月，減為有期徒刑4 月確定。
    另因竊盜案件，經本院以96年度易字第2789號判決判處應執
    行有期徒刑3 月確定。另因施用毒品案件，經本院以96年度
    訴字第3377號、96年度訴字第5015號判決，分別判處有期徒
    刑8 月、8 月確定。上開各罪嗣經本院以97年度審聲字第15
    24號裁定定應執行有期徒刑1 年10月確定，於98年8 月21日
    縮刑期滿執行完畢。猶不知戒絕毒癮，明知海洛因係毒品危
    害防制條例第2 條第2 項第1 款所明定之第一級毒品，不得
    持有、施用，復基於施用第一級毒品海洛因之犯意，於99年
    5 月11日下午某時，在高雄市○○區○○路愛河邊公園，以
    將海洛因摻水後，置入針筒注射血管之方式，施用第一級毒
    品海洛因1 次。嗣於99年5 月13日晚間9 時26分許，在高雄
    市鼓山區○○○路218 巷底，因另涉竊盜案件為警查獲，經
    得其同意採集尿液送驗，檢驗結果呈嗎啡陽性反應，而知悉
    上情。
二、案經高雄市政府警察局鼓山分局移送臺灣高雄地方法院檢察
    署檢察官偵查起訴。
    理  由
一、本件被告黃道一所犯係死刑、無期徒刑、最輕本刑為3 年以
    上有期徒刑以外之罪，其於準備程序中，就被訴事實為有罪
    之陳述，經本院告知簡式審判程序之旨，並聽取檢察官及被
    告之意見後，合議庭裁定由受命法官獨任進行簡式審判程序
    ，合先敘明。
二、上開事實，業據被告於本院審理時坦承不諱（見本院卷第63
    頁反面），且經警採集其尿液送高雄市立凱旋醫院檢驗結果
    ，被告尿液呈嗎啡陽性反應，有高雄市政府警察局鼓山分局
    99年查獲毒品案件嫌疑人尿液代碼-姓名對照登記表 、高雄
    市立凱旋醫院濫用藥物尿液檢驗報告可稽（見警卷第3 至4
    頁）。爰審酌：（一）氣相層析質譜儀（GC／MS）乃目前就
    藥物篩檢結果必須進一步確認時最常採用之確認方法，因此
    在良好的操作條件之下，以氣相層析質譜儀作藥物及其代謝
    物之定性及定量分析，幾乎不會有偽陽性反應產生，業經行
    政院國軍退除役官輔導委員會台北榮民總醫院於83年4 月7
    日以（83）北總內字第03059 號函示明確。（二）又海洛因
    係嗎啡經化學合成之半人工合成品，毒性倍於嗎啡，其經吸
    食或施打入人體，經新陳代謝作用又分解成嗎啡，故海洛因
    在進入人體後，均以嗎啡型態排於尿液中，故於吸食或施打
    海洛因者尿液中，可檢出嗎啡陽性反應，業經憲兵司令部80
    年5 月7 日以（80）鑑驗字第1746號函示明確。從而，被告
    尿液經以氣相層析質譜儀鑑驗後，結果呈嗎啡陽性反應，已
    如前述，是依前開函示意旨，被告自白核與事實相符。
三、按毒品危害防制條例於92年7 月9 日修正公布，自93年1 月
    9 日施行，其中第20條、第23條將施用毒品之刑事處遇程序
    ，區分為「初犯」及「5 年內再犯」、「5 年後再犯」。依
    其立法理由之說明：「初犯」，經觀察、勒戒或強制戒治後
    ，應為不起訴處分或不付審理之裁定；經觀察、勒戒或強制
    戒治執行完畢釋放後，「5 年內再犯」者，因其再犯率甚高
    ，原實施之觀察、勒戒及強制戒治既已無法收其實效，爰依
    法追訴或裁定交付審理。至於經觀察、勒戒或強制戒治執行
    完畢釋放後，「5 年後再犯」者，前所實施之觀察、勒戒或
    強制戒治已足以遮斷其施用毒品之毒癮，為期自新及協助其
    斷除毒癮，仍適用「初犯」規定，先經觀察、勒戒或強制戒
    治之程序。從而依修正後之規定，僅限於「初犯」及「5 年
    後再犯」二種情形，始應先經觀察、勒戒或強制戒治程序。
    倘被告於5 年內已再犯，經依法追訴處罰，縱其第3 次（或
    第3 次以上）再度施用毒品之時間，在初犯經觀察、勒戒或
    強制戒治執行完畢釋放5 年以後，已不合於「5 年後再犯」
    之規定，且因已於「5 年內再犯」，顯見其再犯率甚高，原
    實施觀察、勒戒或強制戒治，已無法收其實效，即應依該條
    例第10條處罰（最高法院95年5 月9 日95年度第7 次刑事庭
    會議決議參照）。查被告前因施用毒品案件，經本院以89年
    度毒聲字第7279號裁定送觀察勒戒後，因無繼續施用毒品傾
    向，於89年10月18日執行完畢釋放，並經臺灣高雄地方法院
    檢察署檢察官於89年10月17日以89年度毒偵字第6120號為不
    起訴處分確定。復於90年間，因再犯施用毒品案件，經本院
    以91年度毒聲字第233 號裁定送觀察勒戒後，因無繼續施用
    毒品傾向，於91年3 月15日執行完畢釋放，並經臺灣高雄地
    方法院檢察署檢察官於91年3 月20日以91年度毒偵字第47號
    為不起訴處分確定。復於95年間，因施用毒品案件，經本院
    以96年度訴字第1316號判決判處有期徒刑8 月，減為有期徒
    刑4 月確定之事實，有臺灣高等法院被告前案紀錄表在卷可
    憑。是被告雖係於上開觀察勒戒執行完畢釋放5 年後再犯本
    罪，然其前次所犯本院96年度訴字第1316號施用毒品案件，
    係在上開觀察勒戒執行完畢後5 年內所為，而屬「5 年內再
    犯」之情形，依最高法院上開決議之意旨，被告本件施用海
    洛因之犯行，應依法論科。從而，本案事證明確，被告犯行
    ，堪予認定。
四、核被告所為，係犯毒品危害防制條例第10條第1 項之施用第
    一級毒品罪。被告持有第一級毒品之行為，已為其後施用之
    高度行為所吸收，不另論罪。又被告曾因如事實欄所示犯行
    ，經法院判決如事實欄所示罪刑確定，於98年8 月21日縮刑
    期滿執行完畢之事實，此有前開前案紀錄表可佐，是其5 年
    以內故意再犯本件有期徒刑以上之罪，為累犯，應依刑法第
    47條第1 項規定加重其刑。本院審酌被告前經觀察勒戒及有
    期徒刑執行完畢，猶不思戒除毒癮，顯見其並無堅定戒癮之
    意志，惟念其行為尚未危害他人及其犯後終能坦承犯行，態
    度尚可等一切情狀，量處如主文所示之刑，以資警惕。
據上論斷，應依刑事訴訟法第273 條之1 第1 項、第299 條第1
項前段，毒品危害防制條例第10條第1 項，刑法第11條前段、第
47條第1 項，判決如主文。
本案經檢察官王兆琳到庭執行職務。
中    華    民    國    99    年    12    月    29    日
                  刑事第十庭  法  官  方錦源
以上正本證明與原本無異。
如不服本判決應於收受本判決後10日內向本院提出上訴書狀，並
應敘述具體理由，如未敘述上訴理由者，應於上訴期間屆滿後20
日內補提理由書狀於本院（均須按他造當事人之人數附繕本）「
切勿逕送上級法院」。
中    華    民    國    99    年    12    月    29    日
                              書記官  黃勤涵
附錄條文：
毒品危害防制條例第10條第1 項：
施用第一級毒品者，處6 月以上5 年以下有期徒刑。

司法院資訊處製作；財團法人民間司法改革基金會備份。
